【裁判字號】    99,簡上,169
【裁判日期】    990909
【裁判案由】    給付票款
【裁判全文】
臺灣高雄地方法院民事裁定             99年度簡上字第169號
聲  請  人  丙○○
即被上訴人
訴訟代理人  蘇琬婷律師
            王志中律師
相  對  人  乙○○
即  參加人
上列聲請人就其與上訴人甲○○間給付票款事件，聲請駁回相對
人參加訴訟之聲請，本院裁定如下：
    主  文
聲請駁回。
聲請程序費用由聲請人負擔。
    理  由
一、聲請意旨略以：相對人即參加人為系爭票號AA0000000 號、
    票面金額新台幣（下同）300,000 元支票（下稱系爭支票）
    之前手，其既已將系爭支票背書轉讓予本件上訴人甲○○，
    其即不具有法律上利害關係，其聲請為輔助原告參加本件訴
    訟，於法不合，爰依法聲請駁回其參加。
二、按就兩造之訴訟有法律上利害關係之第三人，為輔助一造起
    見，於該訴訟繫屬中，得為參加。民事訴訟法第58條第1 項
    定有明文。又按第三人為輔助一造起見而參加於訴訟，須就
    兩造之訴訟有法律上利害關係者始得為之，若僅有事實上之
    利害關係，則不得為參加，最高法院亦著有23年抗字第1259
    號判例可資參照。是以所謂法律上之利害關係，係指第三人
    私法上之法律關係，因當事人一造敗訴，依其判決之內容，
    將致直接或間接之不利益，若該當事人勝訴，則可免受不利
    益者而言，且不問其敗訴判決之內容為主文之諭示或理由之
    判斷，只須其有致該第三人受不利益之影響者，均應認其有
    輔助參加訴訟之利益而涵攝在內，以避免裁判歧異及紛爭擴
    大或顯在化。
三、經查，本件上訴人甲○○係經由相對人背書轉讓而執有聲請
    人簽發之系爭支票，有系爭支票在卷可稽（見原審卷第5 頁
    ）。又系爭支票於89年10月3 日因案遭臺灣高雄地方法院檢
    察署（下稱高雄地檢署）扣押，迄至98年3 月3 日始經高雄
    地檢署發還系爭支票，為兩造所不爭執，而上訴人甲○○係
    於系爭支票發還後之99年1 月4 日訴請聲請人給付票款，惟
    經原審以罹於票款債權時效為由駁回其訴，參加人乃就上訴
    人甲○○之上訴以有輔助其訴訟之必要而聲請訴訟參加。本
    院審酌上訴人甲○○主張相對人係以背書轉讓系爭支票以抵
    償積欠其之薪資，並非無對價關係等語，而被上訴人抗辯上
    訴人甲○○及參加人均屬惡意或無對價而取得系爭支票，不
    得享有票據上之權利等語，果若被上訴人之抗辯屬實，並判
    決上訴人甲○○敗訴，將直接影響相對人得否以系爭支票票
    款債權與上訴人甲○○請求之薪資相抵償，故本訴訟判決之
    勝敗顯對於參加人有直接或間接影響之不利益，揆諸前開說
    明，相對人於本件訴訟即具有法律上之利害關係，非僅事實
    上之利害關係而已，從而，相對人聲請參加本件訴訟，並無
    不合，聲請人聲請駁回其參加，尚難准許。
四、依民事訴訟法第95條、第78條，裁定如主文。
中    華    民    國    99    年    9     月    9     日
                  民事第四庭  審判長法  官  黃宏欽
                                    法  官  楊淑儀
                                    法  官  楊淑珍
以上正本係照原本作成。
如不服本裁定，應於送達後10日內，向本院提出抗告狀。
中    華    民    國    99    年    9     月    9     日
                                    書記官  吳良美

司法院資訊處製作；財團法人民間司法改革基金會備份。
